臺灣高等法院臺南分院民事裁定　94年度抗字第427號
抗　告　人　君鴻實業有限公司
法定代理人　梁紋苹
上列抗告人因與相對人合作金庫銀行股份有限公司間聲明異議事
件，對於中華民國94年8月1日臺灣台南地方法院93年度執字第14
828號裁定，提起抗告，本院裁定如下：
    主    文
抗告駁回。
抗告程序費用由抗告人負擔。
    理    由
一、抗告人抗告略以：坐落台南縣永康市○○段1195之1地號，
    暨地上建物，即門牌號碼台南縣永康市○○路○段398巷191
    號房屋 (以下簡稱系爭不動產)，係伊於民國（下同）90年
    間向債務人梁永和承租，因不敷使用，經出租人同意，於法
    定空地上，由抗告人以新台幣 (下同）60萬元左右，委由訴
    外人梁明進搭蓋鐵皮屋使用，此項增建物與原建物合為一體
    ，應屬民法第799條區分共有物，原裁定法院竟依相對人之
    聲請，對系爭增建物一併查封執行，因抗告人係承租人又係
    建物之所有人，對原建物即有優先承購權。退步言之，抗告
    人出資搭建之建物，亦非抵押權效力所及，不得強制執行。
    乃原執行法院竟除去伊對原建物之租賃權，伊對法院除去租
    賃權之命令異議，原裁定法院又以伊無法証明系爭增建物係
    伊興建，駁回其異議，原裁定認定事實顯有不符。又增建部
    分與主建築物之結合，係於主建物之外牆打洞，鋼架以螺絲
    栓緊於外牆上銜接而成，拆卸並不困難，對主建物之結構無
    影響，原裁定認其不可分割併付拍賣，有違經驗法則云云。
二、按不動產所有人設定抵押權後，於同一不動產上固得設定地
    上權或其他權利，但其抵押權不因此而受影響。民法第866
    條定有明文；故不動產所有人於設定抵押權後，雖得依民法
    第866條之規定，復就同一不動產與第三人設定權利，但如
    於抵押權設定後與第三人訂立租賃契約而致抵押物之賣得價
    金，或抵押權人原得收取之法定孳息，有所影響者，依同條
    之規定言之，不問其契約之成立，在抵押物扣押之前後，對
    於抵押權人亦當然不能生效；其抵押權人因屆期未受清償，
    聲請拍賣抵押物時，執行法院自可依法以無租賃狀態逕行強
    制執行（最高法院74年度台抗字第227號判例、司法院院字
    第1446號解釋參照）。又強制執行法第98條第2項亦規定，
    不動產之租賃關係發生於設定抵押權之後，並對抵押權有影
    響者，經執行法院除去者，不隨同移轉；蓋因抵押權為擔保
    物權，抵押人於設定抵押權之後，法律固允許用益權（如租
    賃權）之存在，但如影響抵押權所支配之抵押物交換價值時
    ，對於抵押權人不生效力；換言之，事後之用益物權如使抵
    押物價值減少，致拍賣所得之價金，有不足以清償所擔保之
    債權之虞時，抵押權人即得聲請除去該項權利，而執行法院
    亦得依職權為之，以抵押物無負擔之方式拍賣；再抵押人於
    抵押權設定後，與第三人訂立租約，則拍賣之標的物，為第
    三人承租占有中，法院即不予點交且註明於拍賣公告中，則
    拍定人須承擔前手與第三人之租賃關係，且無法現實占有使
    用標得之房屋土地，勢將影響標的購買之意願，此為眾所週
    知之事實；是如有此情事，常經多次拍賣無人應買，則拍賣
    之價格亦將節節降低，甚至因無人應買而依強制執行法第95
    條規定視為撤回該不動產之執行，影響抵押權人之受償權利
    甚大，執行法院自有依聲請或職權除去該租賃關係而為拍賣
    之必要性。
三、經查：
  (一)抗告人雖主張系爭建物之增建部分為其增建，非抵押權效力
    所及，應排除強制執行。惟按非主物之成分，常助主物之效
    用，而同屬於一人者，為從物，民法第68條第1項定有明文
    。至於動產因附合而為不動產之重要成分者，不動產所有人
    ，取得動產所有權，同法第811條著有規定；是則所有人於
    原有建築物之外另行增建者，如增建部分與原有建築物無任
    何可資區別之標識存在，而與之作為一體使用者，因不具構
    造上及使用上之獨立性，自不得獨立為物權之客體，原有建
    築物所有權範圍因而擴張；倘增建部分於構造上及使用上已
    具獨立性，即為獨立之建築物。苟其常助原有建築物之效用
    ，而交易上無特別習慣者，即屬從物。若增建部分已具構造
    上之獨立性，但未具使用上之獨立性而常助原有建築物之效
    用者，則為附屬物。其使用上既與原有建築物成為一體，其
    所有權應歸於消滅；被附屬之原有建築物所有權範圍因而擴
    張（最高法院88年度台上字第485號判決意旨參照）。則認
    定系爭增建未辦保存登記鋼架車棚之所有權歸屬時，應視系
    爭建物係獨立建物、從物或附屬建物而定。查：抗告人主張
    之增建物為附屬於系爭建物之鋼架車棚，該車棚與系爭建物
    連成一體，成為系爭建物之一部分，二者不可分割，有台南
    縣永康地政事務所建物測量成果圖可參，復有抗告人所提出
    之現場照片四紙可稽，則系爭建號334號建物之所有權範圍
    ，自擴張及於該增建部分。原執行法院將該增建部分併付拍
    賣，即屬於法有據，抗告人所辯，該建物拆卸容易，不可併
    付拍賣，顯非可採。另增建部分既成為原建物之一部分，自
    不成立所有共有關係，亦不生共有人優先承買權之問題，併
    予說明。
  (二)次查：上開執行標的即系爭不動產，係於87年7月2日設定12
    00萬元之本金最高限額抵押權，抵押債權本金部分亦達13,4
    22,686元之情，有原審卷附土地、建物登記謄本、債權人聲
    請狀可稽。原裁定法院於93年8月24日調查時，在場人即抗
    告人公司之業務余崑泰陳稱：「我是君鴻實業有限公司業務
    ，公司向債務人承租334（原審執行筆錄誤載為344）建物，
    ．．．，租期自92年8月起，期限10年．．．」（見原審卷
    第98頁背面）等語，抗告人於其提出民事異議狀中陳稱其係
    自於90年底始向債務人梁永和借用上開系爭建物等語，足徵
    抗告人與債務人間之租賃關係，係於上開執行標的物87年7
    月2日抵押權設定後始成立甚明。系爭執行標的物於94年1月
    10日以最低價5,048,000元實施第二次拍賣，因無人應買，
    勢須減價再拍賣，有拍賣公告、拍賣筆錄附於原審卷可稽，
    足證上開租賃關係之存在，已影響出價購買之意願，足以影
    響債權人抵押權之受償權利，自有除去上開租賃關係之必要
    。
四、從而，原執行法院除去抗告人之租賃權後拍賣，駁回抗告人
    之異議，經核於法並無不合。抗告人猶執前詞，指摘原法院
    裁定不當，聲明應予廢棄，為無理由，應駁回其抗告。
五、據上論結，本件抗告為無理由，應依強制執行法第30條之1
    ，民事訴訟法第495條之1第1項、第449條第1項、第95條、
    第78條，裁定如主文。
中　　華　　民　　國　　94　　年　　9 　　月　　19　　日
                  民事第五庭    審判長法　官　張世展
                                      法　官　王浦傑
                                      法　官　吳上康
上為正本係照原本作成。
如不服本裁定，僅得於收受本裁定正本送達後10日內以適用法規
顯有錯誤為理由，向本院提出再抗告狀（須附繕本1份及繳納再
抗告裁判費新台幣1000元），並經本院許可後始可再抗告於最高
法院。
中　　華　　民　　國　　94　　年　　9 　　月　　20　　日
                                      書記官　易慧玲
【附記】                                          Ｊ
民事訴訟法第495條之1第2項準用同法第466條之1第1、2項規定
：
I對於第二審判決上訴，上訴人應委任律師為訴訟代理人。但上
　訴人或其法定代理人具有律師資格者，不在此限。
II上訴人之配偶、三親等內之血親、二親等內之姻親，或上訴人
　為法人、中央或地方機關時，其所屬專任人員具有律師資格並
  經法院認為適當者，亦得為第三審訴訟代理人。
